【裁判字號】    97,消債更,263
【裁判日期】    980227
【裁判案由】    更生事件
【裁判全文】
臺灣新竹地方法院民事裁定           97年度消債更字第263號
聲  請  人  甲○○
上列當事人因消費者債務清理事件聲請更生及保全處分，本院裁
定如下：
    主  文
更生及保全處分之聲請均駁回。
聲請費用由聲請人負擔。
    理  由
一、按債務人不能清償債務或有不能清償之虞者，得依本條例所
    定更生或清算程序，清理其債務，消費者債務清理條例第3
    條定有明文。故債務人應有「不能清償債務」或「不能清償
    債務之虞」之情形，始符合更生之要件，如不備該要件，法
    院應依同法第8條之規定，裁定駁回之。
二、查本件債務人向本院聲請更生，雖主張：其有不能清償債務
    情事，前已提出債權人清冊，以書面向最大債權金融機構請
    求共同協商債務清償方案，惟協商不成立，且其無擔保或無
    優先權之債務總額未逾新臺幣（下同）1,200萬元，復未經
    法院裁定開始清算程序或宣告破產云云。惟查：
（一）聲請人自承於民國97年6月27日向最大債權銀行遠東國際
      商業銀行申請前置性協商，遠東國際商業銀行要求每月應
      償還11,506元等情。苟聲請人之收入扣除必要之支出後，
      無法負擔最大債權銀行所提出之每月清償款，始得認為聲
      請人有不能清償債務或不能清償債務之虞。如聲請人之收
      入扣除必要支出尚能負擔最大債權銀行所提出之協商條件
      ，聲請人卻任意拒絕協商條件，而為更生之聲請，難認已
      符合不能清償或有不能清償之虞之更生要件。
（二）依據聲請人之聲請書所載，聲請人之每月必要支出為房租
      10,000元、電費：2428元、水費1344元、瓦斯費：871元
      、網路費：1178元、市話費：262元、聲請人生活費：
      5000元、聲請人兩名子女生活費各2000元。聲請人自承其
      配偶每月收入為30,000元，但每月必須清償債務約14,500
      元。故聲請人配偶之收入扣除每月應清償之債務，尚餘
      15,500元，足以負擔聲請人配偶自己之生活及共同負擔家
      庭開支。故聲請人所主張之上開之房租、電費、水費、瓦
      斯費、網路費、市話費之家庭支出，應由聲請人與其配偶
      共同負擔，即聲請人與配偶各負擔8,042元（小數點以下
      四捨五入）。至於子女生活費部分，聲請人自承與配偶共
      付8000元之日常用品及餐費。故聲請人每月必要支出應為
      8042（家庭支出）、5000元（聲請人生活費）、4000元（
      子女扶養費），共計17042元。
（三）聲請人97年1月至7月間之收入，依據聲請人提出之薪資轉
      帳帳戶存摺內頁明細記載：97年1月薪資為33,825元、2月
      份為57,950元、3月份為27,950元、4月份27,950元、5月
      份為27950元、6月份為45200元、7月份則為29450元，七
      個月平均為35753元。依據上開所述之聲請人每月必要支
      出為17042元，再加上最大債權銀行提出之每月還款金額
      11506元，聲請人每月之收入如有28,548元，即足以支應
      聲請人之維持家庭生活每月必要支出及清償債務。聲請人
      97年1月至7月之收入，僅3、4、5月份之收入少於28,548
      元，亦僅短少598元。但1、2、6月份之薪水均超過28,548
      元甚多，如平均計算，每月可使用之金額為35,753元，亦
      多於每月必要支出及清償債務之總額。因此，聲請人之薪
      資收入狀況，在扣除每月必要支出後，應可負擔最大債權
      銀行所提出之協商清償條件。況聲請人應未據實陳報其財
      產狀況，查聲請人所載之96年、97年之收入中，有第一商
      業銀行股份有限公司竹北分行7736元、7734元之利息收入
      ，如以年利率2％反推，應有本金386,800元，但產生該利
      息之本金何去？均未見聲請人陳報。另聲請人自承原承租
      之精工路租屋處有五房兩廳，其中四房轉租學生，而轉租
      學生之收入亦不見聲請人陳報，益徵聲請人之收入不僅聲
      請人所陳報之薪資收入，尚有其他收入來源，且應足以負
      擔最大債權銀行之協商還款條件。
（四）綜上所述，聲請人之收入應足以負擔最大債權銀行提出之
      清償條件，故應無不能清償債務或不能清償之虞，不符合
      消費者債務清理條例第3條所定「不能清償債務」或「不
      能清償之虞」之要件，依上說明，自應駁回其聲請。而聲
      請人更生之聲請既經駁回，保全處分之聲請自亦無准許之
      必要，亦予駁回，爰裁定如主文。
中    華    民    國    98    年    2    月     27    日
              民事第一庭    法      官  黃珮禎
上為正本係照原本作成。
如不服本裁定，應於裁定送達後10日內，以書狀向本院提出抗告
，並繳納抗告費新臺幣1千元。
中    華    民    國    98    年    2     月    27    日
                            書  記  官  江靜玲


司法院資訊處製作；財團法人民間司法改革基金會備份。
